臺灣板橋地方法院交通事件裁定　　　　94年度交聲字第1637號
原處分機關　交通部公路總局臺北區監理所
異　議　人
即受處分人　甲○○
上列受處分人因違反道路交通管理處罰條例案件，對於交通部公
路總局臺北區監理所中華民國94年8 月22日所為之處分（原處分
案號：北監自裁字裁40-Z00000000、裁40-Z00000000號），聲明
異議，本院裁定如下：
    主  文
異議均駁回。
    理  由
一、按汽車行駛高速公路應依速限標誌指示，又汽車行駛高速公
    路而不遵管制之規定者，處汽車駕駛人新臺幣3,000 元以上
    6,000 元以下罰鍰；又汽車駕駛人，駕駛汽車有違反本條例
    之行為，經交通勤務警察或依法令執行交通稽查任務人員制
    止時，不聽制止或拒絕停車接受稽查而逃逸者，除按各該條
    規定處罰外，處新臺幣（下同）3,000 元以上6,000 元以下
    罰鍰，高速公路交通管制規則第5 條第1 項前段、道路交通
    管理處罰條例第33條第1 項及第60條第1 項分別定有明文。
    復按汽車駕駛人有同條例第33條第1 項、第60條第1 項之情
    形者，除依原條款處罰外，並各記違規點數1 點，同條例第
    63 條 第1 項第1 款亦有明定。
二、原處分意旨略以：本件異議人即受處分人甲○○於民國93年
    11月7 日中午12時58分許，駕駛車牌號碼1193-DB 之自用小
    客車，行經國道三號公路北向84公里路段之際，因於限速時
    速110 公里路段，以時速124 公里之速度行駛，超速14公里
    之違規，即經警開啟警示燈及鳴放警報器，並以指揮棒明顯
    攔車稽查，惟未停車受檢，反加速逃逸離去，遂由內政部警
    政署國道公路警察局第六警察隊竹林分隊執勤警員予以舉發
    ，嗣經移送原處分機關即交通部公路總局臺北區監理所，分
    別依道路交通管理處罰條例第33條第1 項、第60條第1 項，
    各裁處罰鍰新台幣3,000 元，並均依同條例第63條第1 項第
    1 款（上開二原處分均漏載第1 款）規定，各記違規點數1
    點。
三、異議意旨則略以：異議人並無於高速公路超速行駛之事實、
    亦未見任何公路警察攔車稽查，又無明顯證據，如何認定係
    異議人超速駕駛？本案2 件處分，顯有錯誤，故均依法聲明
    異議云云。
四、經查：
（一）、本件異議人甲○○所有之車牌號碼1193-DB 自用小客車
        ，於上揭時間、地點，因駕駛人有「在高速公路超速行
        駛」之違規，經警以警示燈、警笛及指揮棒示意停車受
        檢，該駕駛人並未理會且加速逃逸，經警逕行舉發一節
        ，有內政部警政署國道公路警察局公警局交字第
        Z00000000 號、第Ｚ000000000號舉發違反道路交通管理
        事件通知單影本2 紙在卷足稽，而就此違規事實亦經內
        政部警政署國道公路警察局於函復原處分機關並副知異
        議人時函明：「本案經查係本隊執勤員警，於93年11月
        7 日12時50分許，在國道三號公路北向84公里，以雷射
        測速器測得該車行速124 公里，超速14公里（該路段最
        高時速限制110 公里）。確定該車超速後，始攔車稽查
        ，經開啟警示燈及鳴放警報器，並以指揮棒攔查，企圖
        規避取締。執勤員警嗣再於國道號三（三號）公路北向
        81公里處第二次示意停車受檢，該車仍加速逃逸，二員
        為顧及其他車輛行車安全，未予強行追逐攔查，遂查核
        該車車號、廠牌、顏色均符合後，依法舉發，並無不當
        。」，有該局第六警察隊93年12月29日公警局交訴字第
        0930003360號函影本附卷，足認當時確有人駕駛異議人
        所有之上開自用小客車，而有「在高速公路超速行駛」
        ，且有不服指揮稽查而逃逸之情形，執勤員警因當場不
        能或不宜攔截製單舉發，依道路交通管理處罰條例第7
        條之2 第1 項第4 款之規定，自得對該車所有人即本件
        異議人，逕行舉發處罰之。異議人雖陳稱：渠並無於高
        速公路超速行駛，亦未見任何公路警察攔車稽查云云，
        惟異議人所有之自用小客車，既有上開違規情事，且符
        合法定逕行舉發所列舉之情形，舉發機關對其製單逕行
        舉發，即屬有據；縱使當時並非異議人自己駕駛上開自
        用小客車在舉發地點違規，然異議人為該車之所有人，
        復未能陳報應歸責之實際車輛駕駛人，洵不能僅憑當時
        非為自己所駕駛，即可脫免處罰。
（二）、關於逕行舉發之法定程序，應由舉發機關記明違規車輛
        牌照號碼、車型等可資辨明之資料，於查明汽車所有人
        姓名或名稱、住址後，逕行製單舉發處罰之，道路交通
        管理處罰條例第7 條之2 第2 項規定甚明。此外，法律
        未有規定舉發機關尚應提出照片或其他證據資料加以佐
        證。考其立法意旨，當係認為舉發機關製單舉發違反道
        路交通管理處罰條例所列之違規事實，本質上為行政處
        分，係公務員基於職務上之權力，依法就特定具體事件
        所為之具公法上效果之單方行政行為，基於公務員為公
        法上行為具有公信力之原則，若無其他反證足以推翻，
        該行政處分當可被推定為真正。本此公信原則，並基於
        道路交通管理處理條例第7 條之2 第1 項各款所列情形
        之特殊性，立法者乃賦予舉發機關得依前揭法定程序對
        於汽車所有人逕行舉發之，以達其維護交通秩序、安全
        之行政目的，否則國家行政勢必窒礙難行。此與刑事訴
        訟法就認定犯罪事實所設之證據法則，本質上顯有不同
        。本件異議人所有之上開自小客車，於上開時間，由駕
        駛人行使至上揭地點，有「在高速公路超速行駛」及「
        攔檢不停」之違規情節，經執勤員警記下車號、車種及
        車身顏色，並記明違規事實，經核對電腦車籍資料無誤
        後，隨即於同日對該違規車輛之所有人即本件異議人甲
        ○○製單舉發等情，俱如前述，已踐行道路交通管理處
        罰條例第7 條之2 第2 項所定逕行舉發之法定程序，復
        查無舉發機關所為之舉發有何違誤情事，則舉發機關本
        其維護交通秩序、安全職責所為之逕行舉發，自應受合
        法、正確之推定。異議人徒以既無明顯證據證明異議人
        超速違規，復未見警察攔車稽查，即認定舉發係有不當
        ，顯有錯誤等語置辯，尚嫌無據。
五、從而，本件舉發機關因汽車駕駛人有道路交通管理處罰條例
    第7 條之2 第1 項第4 款所列舉之情形，逕行舉發汽車所有
    人即本件異議人當時有「在高速公路超速行駛」、「違反處
    罰條例之行為，拒絕停車接受稽查而逃逸」之違規，洵無違
    誤。原處分機關援引首揭規定，對異議人各裁處罰鍰新台幣
    3,000 元，並各記違規點數1 點，並無不當，本件異議為均
    無理由，均應予駁回。
六、據上論斷，應依道路交通案件處理辦法第19條，裁定如主文
    。
中　　華　　民　　國　　94　　年　　11　　月　　30　　日
                交通法庭    法  官  陳坤地
上列正本證明與原本無異。
如不服本裁定，應於裁定送達後5日內向本院提出抗告狀。
                            書記官  李淑秋
中　　華　　民　　國　　94　　年　　12　　月　　7 　　日
